臺灣嘉義地方法院刑事判決　　　　　　　　　　　　九十二年度交簡上字第六一號
　　上　訴　人　丁○○
　　選任辯護人　何永福律師
右上訴人因過失傷害案件，不服中華民國九十二年九月二十九日本院嘉義簡易庭九十
二年度交簡字第七七八號判決 (聲請簡易判決處刑案號：九十二年度偵字第二五一七
號)，提起上訴，本院判決如左：
    主  文
原判決撤銷。
丁○○因過失傷害人，處有期徒刑貳月，如易科罰金，以佰元折算壹日。
    事  實
一、緣施水傳於民國九十二年二月一日下午九時十分許，駕駛車牌號碼Ａ六─六一二
    二號自用小客車，搭載其母甲○○及妻乙○，沿嘉義縣水上鄉○○○○○道路，
    由西往東方向行駛，途經該快速道路二十二公里一百公尺處內側車道時，因車輛
    故障而停在內側車道，本應移置於無礙交通之處，並在故障車輛後方設置車輛故
    障標誌，依當時情況，又無不能注意之情形，竟疏未為前述行為，適有丁○○駕
    駛車牌號碼Ｆ九─七五九六號自用小客車，自後方駛至，丁○○原應注意車前狀
    況，並隨時採取必要之安全措施，而依當時情況，又無不能注意之情形，竟疏未
    注意車前狀況，自後方追撞施水傳所駕駛之前揭自用小客車，致甲○○受有前額
    腫痛之傷害，乙○則受有頸項扭傷、頸項旋轉受限之傷害。丁○○於肇事後在警
    方人員據報前往現場尚不知何人肇事前，主動向警員自承肇事，而接受裁判。
二、案經甲○○、乙○訴由嘉義縣警察局水上分局報請台灣嘉義地方法院檢察署檢察
    官偵查起訴。
    理  由
一、認定犯罪事實所憑之証據及理由：
(一)訊據上訴人丁○○對於前揭犯罪事實坦承不諱，復有道路交通事故現場圖、道路
    交通事故調查報告表（一）（二）、照片八幀及診斷證明書一紙附卷可稽，且據
    告訴人甲○○及乙○証述在卷，核與上訴人自白一致。按汽車行駛時，駕駛人應
    注意車前狀況，並隨時採取必要之安全措施，道路交通安全規則第九十四條第三
    項定有明文。上訴人丁○○駕車自應注意上述規定，而依當時路況又無不能注意
    之情形，竟疏未注意，以致肇事致人受傷，被告之過失應堪認定。
(二)有爭執者係上訴人之過失究應負主要過失或次要過失責任，則非無探討餘地。按
    車輛駕駛人駕駛車輛在中途發生故障不能行駛，應即設法移置於無礙交通之處。
    該故障車輛在未移置前應豎立車輛故障標誌，該標誌在行車時速四十公里之路段
    ，應豎立於車身後方五公尺至三十公尺之路面上，在行車時速逾四十公里之路段
    ，應豎立於車身後方三十公尺至一百公尺之路面上，道路交通安全規則第一百十
    二條第十二款定有明文。查本案上証人行駛於快速道路，其速限為時速九十公里
    ，有道路交通事故調查報告表（一）可資參照，而車輛於高速行駛之情形下，駕
    駛人於目擊標的物後剎車，至車輛停止後所需時間及距離亦須較長，此有前揭條
    文之規範意旨可參照，本案車禍之發生係因施水傳所駕駛車輛因故障停留於快車
    道，且未放置警告標誌，此有前揭道路交通事故現場圖及警訊筆錄可資參照，本
    案據施水傳之指述，其尚未放置警告標誌前既己發生車禍，則上訴人於高速行駛
    之情形下，前方又無警告標誌，於遇到障礙物即易於發生車禍，惟如此亦不表示
    上訴人即無過失，上訴人仍應注意前方動態，以防止事故之發生，惟本案由於未
    有警告標誌之設立，於接近障礙物時，任何人於高速行駛之情形下，即極易發生
    車禍。又行車前應注意檢查車輛之裝備，道路交通安全規則第八十九條第一項亦
   定有明文，雖引擎等裝備未明示於條文中，惟該條應係列示規定，凡車輛之裝備
    即應於行車前加以檢查，故施水傳於行車中之快速道路引擎突然熄火，亦非無過
    失，而臺灣省嘉雲區車輛行車事故鑑定委員會鑑定結果及台灣省車輛行車事故覆
    議鑑定委員會鑑定內容，均未考慮上訴人行車速度與車禍間之關係、施水傳於車
    禍發生後未將車輛移置於無礙交通之處、對於車輛之故障有無過失等因素，鑑定
    難謂無瑕疪，本案應認被告之可責性較低，惟被告既有過失，且與告訴人之受傷
    有因果關係，被告之過失傷害犯行足堪認定。
二、撤銷改判之理由：
(一)撤銷原判決之理由：
    原審之論罪科刑，固非無見，惟刑事審判旨在實現刑罰權分配之正義，故法院對
    於有罪被告之科刑，應符合罪刑相當原則，使輕重得宜，罪當其刑，以契合社會
    之法律感情，此所以刑法第五十七條明定科刑時應審酌一切情狀，尤應注意該條
    各款所列事項以為科刑輕重之標準，務求「罪刑相當」。查本案上訴人與施水傳
    發生車禍而致告訴人等受有傷害，被告縱有可歸責之事由，惟從過失比例觀察，
    如前所述，上訴人之可責性應較低，對於本件車禍應負肇事次因，而過失傷害罪
    之法定最高本刑為有期徒刑六月，原審量處有期徒刑四月，顯然不符合罪責相當
    原則，原審既有量刑不當之違誤，自應由本院撤銷改判。
(二)自為判決之論罪科刑理由：
１、核上訴人所為，係犯刑法第二百八十四條第一項前段之過失傷害罪。被告一行為
    觸犯相同之罪名，為想像競合犯，應從一重處斷。
２、上訴人於犯罪未發覺前主動向警方自首之事實，業據証人丙○○於原審証述明確
    ，故上訴人於犯罪未發覺前自首並接受裁判，應依自首之規定減輕其刑。
３、審酌上訴人行車原應注意注意車前狀況，並隨時採取必要之安全措施，因而發生
    車禍，並造成告訴人甲○○受有前額腫痛之傷害，乙○則受有頸項扭傷、頸項旋
    轉受限之傷害，惟衡量其過失比例，車禍發生後與告訴人尚未和解等一切情狀，
    量處如主文所示之刑，並諭知易科罰金之折算標準。
三、適用法律之依據：
(一)刑事訴訟法第四百五十五條之一第三項、第三百六十九條第一項前段。
(二)刑法第第二百八十四條第一項前段、第五十五條、第六十二條前段、第四十一條
    第一項前段。
(三)罰金罰鍰提高標準條例第一條前段、第二條。
本案經檢察官古富祺到庭執行職務
中    華    民    國      九十三        年      十二     月      七   日
                                 臺灣嘉義地方法院刑事第五庭
                                       審判長法  官  黃國益
                                             法  官  黃仁勇
                                             法  官  黃義成
右正本證明與原本無異。
不得上訴。
中    華    民    國      九十三        年      十二     月      七     日
                                             書記官  林育興
附錄本案論罪科刑法條全文
刑法第二百八十四條第一項：
因過失傷害人者，處六月以下有期徒刑、拘役或五百元以下罰金，致重傷者，處一年
以下有期徒刑、拘役或五百元以下罰金。
